【裁判字號】    92,易,435
【裁判日期】    920909
【裁判案由】    違反著作權法
【裁判全文】
臺灣臺南地方法院刑事判決                          九十二年度易字第四三五號
    公  訴  人  臺灣台南地方法院檢察署檢察官
    被      告  甲○○
    選任辯護人  林士龍律師
                彭大勇律師
右列被告因違反著作權法案件，經檢察官提起公訴 (九十一年度偵字第一０二六八號
)，本院判決如左：
    主  文
本件免訴。
    理  由
一、公訴意旨如附件起訴書所載。
二、惟行為後法律有變更者，適用裁判時之法律，刑法第二條第一項前段定有明文。
    次按犯罪後之法律已廢止其刑罰者，應諭知免訴之判決，刑事訴訟法第三百零二
    條第四款定有明文。
三、按著作權法已於九十二年七月九日經總統公佈修正，於並自同年月十一日生效施
    行，將修正前前著作權法九十一條第一項規定：「擅自以重製之方法侵害他人之
    著作財產權者，處六月以上三年以下有期徒刑，得併科新台幣二十萬元以下罰金
    。」，修正為「非意圖營利而以重製之方法侵害他人之著作財產權，重製份數超
    過五份，或其侵害總額按查獲時獲得合法著作重製物市價計算，超過新臺幣三萬
    元者，處三年以下有期徒刑、拘役，或科或併科新臺幣七十五萬元以下罰金。」
    足見如重製份數未超過五份，或其侵害總額按查獲時獲得合法著作重製物市價計
    算，未超過新臺幣三萬元時，依照新修正之上開著作權法及罪刑法定主義之原則
    ，應予除罪化，即不成立上開罪名甚明。且依照每單一著作物均有其獨立之著作
    權，其告訴與否，均得由各著作權單獨分別決定，彼此間不受拘束之當然法理觀
    之，應認上開重製份數是否超過五份，或其侵害總額按查獲時獲得合法著作重製
    物市價計算是否超過新臺幣三萬元，自應單一各別之著作物為其計算基準，方合
    法理及修法本旨。
四、經查本件被告被訴重製之起訴書附表二所列書籍，其單一各別之著作物之重製份
    數均未超過五份，且依被告甲○○向成大圖書部購買起訴書附表編號一所示書籍
    之價格為八百七十元、該附表編號三所示書籍之價格為三百六十元、編號四所示
    書籍之價格為九百八十一元、編號五所示書籍之價格為一千零二十六元、編號六
    所示書籍之價格為三百四十元、編號七所示書籍之價格為九百七十二元，有該收
    據影本二紙附卷，另該附表編號二所示書籍部分，被告同意依告訴人所提之市售
    價格二千七百二十元計算，抑全依告訴代理人於審理中所提出之價格表為計算基
    準，其單一各別之著作物侵害總額按查獲時獲得合法著作重製物市價計算亦顯均
    未超過新臺幣三萬元，已如認定。是比較上開新舊著作權法規定，自應依刑法第
    二條第一項前段規定適用裁判時對被告較為有利之上開修正後之著作權法規定，
    諭知本件免訴。至告訴代理人於審理中雖主張被告係意圖營利乙節，惟查法院應
    以起訴書所記載之犯罪事實為審判之對象（最高法院九十二年台上字第二二一五
    號判決意指參照），本件檢察官並未起訴被告有意圖營利之加重犯罪事實，有該
    起訴書足憑，且著作權法上所謂之意圖營利，通說係指該重製物本身供作營利賺
    取對價之標的始足當之。然本件被告係開設影印店，為人影印書籍賺取影印之工
    資費，已據其於審理中供明在卷，所供尚合於常情及事理，自足採信。足見其顯
    非以本件影印之書籍來賺取對價營利，自難認係有意圖營利之事實，並此敘明。
五、據上論斷，應依刑事訴訟法第第三百零二條第四款，判決如主文。
中    華    民    國      九十二      年      九        月      九      日
                                  臺灣臺南地方法院刑事第一庭
                                    法  官   柯顯卿
右正本證明與原本無異。
如不服本判決，應於判決送達後十日內向本院提出上訴狀( 應附繕本 )。
                                    書記官   許悉愛
中    華    民    國      九十二      年      九        月      十    日


司法院資訊處製作；財團法人民間司法改革基金會備份。
